【裁判字號】    94,勞訴,176
【裁判日期】    950821
【裁判案由】    確認僱傭關係存在等
【裁判全文】
臺灣臺北地方法院民事判決             94年度勞訴字第176號
原      告  丁○○
訴訟代理人  林雅君律師
被      告  中國信託商業銀行股份有限公司
法定代理人  丙○○
訴訟代理人  乙○○
            甲○○
上列當事人間確認僱傭關係存在等事件，本院於民國95年7月31
日言詞辯論終結，判決如下：
    主  文
原告之訴駁回。
訴訟費用由被告負擔。
    事實及理由
一、原告主張：伊自民國（下同）83年2月25日起受僱於被告保
    全組擔任警衛工作，並自86年間起被編列為機動保全，負責
    依被告指示至各分行輪值做勤務支援，伊對工作戰戰兢兢，
    克盡職守，不敢稍有懈怠，亦未曾受到任何扣薪、記過、降
    職、警告、申誡之處分。詎被告總行人事部協理周進展於94
    年6月29日約談原告，稱原告有不能勝任工作之情事，通知
    依勞動基準法第11條第5款之規定，即刻終止兩造間之僱傭
    關係，並表示翌日即同年6月30日之工作，會找其他人員代
    替執行。然原告並無不能勝任工作之情事，且原告婚後育有
    一幼女，大陸配偶亦無法在台工作，故急需此份工作養家活
    口，遂雖當場表示無法接受資遣，詎被告竟堅稱全省近200
    家分行均無法派任原告，且公司已作了決定，不必再爭執。
    嗣經原告向台北市政府勞工局申請協調，被告之代理人卻謂
    原告服務期間在各分行之考評成績不佳，堅持依前揭勞動基
    準法規定終止兩造僱傭契約，然原告任職機動保全單位，與
    各分行主管之情誼原比固定勤務駐衛警差，且原告服務期間
    ，僅有一年一度之年終考核，無所謂之每日考評，況原告93
    年之年終考核成績尚佳，並領得依平日出勤狀況考勤之獎金
    新台幣（下同）31,798元，及由單位主管評定後送交人事部
    審核辦理核發之考績獎金18,345元，績效獎金37,000元。被
    告係在解僱原告前，才密集要求各分行作考評，每日考評後
    亦未將結果告知原告，或為警告懲戒，要求原告改進，顯係
    規避勞退新制而為。是縱認原告曾有小處違反工作規則，然
    被告已要求原告書立悔過書予以懲戒，且解僱為最後之懲戒
    手段，被告所提出之工作規則「柒、安全規定」第3點僅規
    定「違者嚴懲」，則被告應有其他處分方式可得選擇，即不
    應直接採取終止兩造勞僱關係。被告逕對於94年5月30日未
    確實證明之事實，直接施予片面終止契約之處分，本無根據
    ，更不符最後手段性之要求，業已侵害原告憲法所保障之工
    作權。綜上，原告並無不能勝任工作之情事，被告終止兩造
    間之勞動契約即不合法，則兩造間之僱傭關係應仍屬存在，
    且被告係屬受領勞務遲延，原告無補服勞務之義務，仍得請
    求報酬。爰提起本訴，請求被告按月給付原告薪資（本薪為
    35,6 90元、每月固定持股信託補助1,000元）。並聲明：(1)
    確認兩造間僱傭關係存在。(2)被告應自94年6月30日起至原
    告復職之日止，按月於每月12日給付原告36,690元，及自每
    月13日起至清償日止，按年息5%計算之利息。(3)願供擔保，
    請准宣告假執行。
二、被告則以：原告於任職期間執勤狀況不佳，各分行對原告之
    執勤狀況均不滿意，且原告常有占用客戶停車位、經常坐在
    位置上、看報打電話、與客戶互動不良等執勤缺失，原告之
    直屬隊長每遇此種情形，隨即告誡原告：「於執行勤務時除
    應遵守內規外，亦應配合分行作業」，原告總是口頭允諾改
    正，並在數日內或有所改進，然不久又惡習重現，是原告多
    次於分行人員評核表上簽字以承認評核表所述其過去所為之
    惡習，並多次出具悔過書與保證書，被告本擬依勞動基準法
    之規定終止兩造間勞動契約，然因原告於93年3月15日出具
    保證書，承諾執勤時必符合分行需求而暫緩。原告此後仍有
    執勤狀況未符合分行需求之情，除前所指稱情事外，並有於
    同年5月30日執勤時與客戶聊天並將配槍掏出供客戶觀賞、
    同年6月15日執勤時打瞌睡，復有神狀況恍惚、遲到、佔用
    客戶停車位、上班期間愛打電話聊天、脫鞋捲褲管、輕浮行
    為（例如：原告於93年6月4日躲在葛姓女清潔員背後用手矇
    住其眼睛）等負面表現層出不窮，毫無工作紀律可言，實無
    改過向上之心，可見原告對於履行勞務義務係「能為而不為
    」，並非「不能為而不為」。又按駐衛警應有體力以保持高
    度警覺，伊因未能保持身體康健與鍛鍊體力而體力不支至打
    瞌睡，當屬客觀上之能力與身心狀況不能勝任工作，且伊未
    能即時勸解爭吵之客戶，確係缺乏應變能力，再由被告駐衛
    警91至93年度之績效獎金統計表可知，原告於91年度之工作
    表現為倒數第4名，92與93年度為最後1名，足見原告對於所
    擔任之駐衛警工作確已無法勝任，並符合勞動基準法第12條
    第1項第4款規定及原告於84年11月18日簽署之志願書上載「
    本人‧‧‧如有違背，願無條件接受解僱」之約定，被告自
    得依此終止兩造間勞動契約，且依勞基法第18條之規定無庸
    發給資遣費，惟考量原告任職已逾10年，遂以不能勝任工作
    方式處理，並支付資遣費予原告。是原告提起本訴，顯無理
    由等語，資為抗辯。並聲明：(1)原告之訴及其假執行之聲請
    均駁回。(2)如受不利之判決，願供擔保請准宣告免為假執行
    。
三、本件原告主張其自83年2月25日起受僱於被告保全組擔任警
    衛工作，並自86年間起被編列為機動保全，依被告指示至各
    分行輪值負責勤務支援工作，原告於93年度之年終考核領得
    考勤獎金31,798元，及考績獎金18,345元，績效獎金37,000
    元。被告總行人事部協理周進展嗣於94年6月29日約談原告
    ，以原告有不能勝任工作之情事，通知依勞動基準法第11
    條第5款之規定，即刻終止兩造間之僱傭關係，被告於離職
    前之月薪為36,690元等情，業據提出警衛輪值表、被告終止
    僱傭關係通知函、離職證明書、台北市政府勞工局勞資爭議
    案件協調會記錄、薪資表（見本院簡易庭卷第7頁至第14頁
    ）等件為證，並為被告所不爭執，應可信實。
四、惟原告主張其無被告所指不能勝任工作等情，被告終止兩造
    間之僱傭契約係屬違法，兩造間之僱傭關係仍繼續存在，並
    請求被告給付薪資等情，則為被告否認，並以前揭情詞置辯
    。是本件之爭點即在於：兩造間之僱傭關係是否仍然存在？
    被告終止兩造間之僱傭關係，是否合法？原告是否確係不能
    勝任工作？被告有無積欠原告薪資未為給付？茲分述如下：
(一)按勞動基準法第11條第5款規定所謂「確不能勝任工作」，
    非但指能力上不能完成工作，即怠忽所擔任之工作，致不能
    完成或違反勞工應忠誠履行勞務給付之義務亦屬之（最高法
    院86年台上字第688號判決要旨參照）。又同款所謂不能勝
    任工作，不僅指勞工在客觀上之學識、品行、能力、身心狀
    況不能勝任工作者而言，即勞工主觀上能為而不為，可以做
    而無意做，違反勞工應忠誠履行勞務給付之義務者亦屬之（
    最高法院92年度台上字353號判決意旨參照）。
(二)原告雖否認其有不能勝任工作之情事，惟查：
    １依兩造所不爭執之被告警勤工作手冊（91年10月第4版）
      第伍章分行駐衛警察勤務規定（保全員執行銀行勤務時比
      照辦理）第（二）條門禁管制之2.b規定：駐衛警（保全
      員）．．．．就執勤崗位應保持高度警覺，管制門禁以維
      安全（見本院卷第41頁）。
    ２依前開被告警勤工作手冊第伍章第（八）條一般勤務規定
      之第1點及第2點規定：駐衛警（保全員）．．．．執行勤
      務時，不得遲到、早退，服裝儀容整潔，注意服勤之禮節
      、態度，保持高度警覺。並經常遊動於營業大廳及分行大
      門查看有無可疑人、事、物．．．（見本院卷第42頁）。
    ３被告警勤工作手冊第拾章械彈管理辦法暨91年10月7日修
      訂之中國信託商業銀行駐衛警察配發警用武器彈藥管理要
      點第柒條安全規定之第三點則規定：「服勤時嚴禁擦拭槍
      彈或把玩，更不可借給他人觀賞，違者嚴懲。」（見本院
      卷第44頁）。
    ４原告自承其自83年2月25日起即受僱於被告保全組擔任警
      衛工作，並自86年間起被編列為機動保全，對於被告訂頒
      之前述警勤工作手冊及駐衛警察配發警用武器彈藥管理要
      點自無不知之理，且保全經驗應屬豐富，對於保全人員所
      應擔任之角色與所負之義務，應較其他同仁更為熟稔。然
      查：
      (1)被告抗辯原告於任職期間內之執勤狀況不佳，常為被告
        各分行主管及行員所詬病，業據被告提出自91年4月3日
        起，迄92年9月25日止及自93年2月20日起至94年6月7日
        止之保全組勤務支援組支援敦南、南京東路、公館、仁
        愛、新店、中崙、敦北、城東、中山等各分行人員評核
        表、工員級人員工作績效評核表、特殊人員建議處理表
        （見本院卷第108頁至第78頁、第36頁至第33頁、第23
        頁至第29頁）及原告身著警衛制服打瞌睡之照片（見本
        院卷第37頁）等件為證。
      (2)由前揭保全組勤務支援組支援敦南、南京東路、公館、
        仁愛、新店、中崙、敦北、城東、中山等各分行人員評
        核表所載內容以觀，對原告之工作表現，前開各分行大
        多在支援評價欄勾選有點不滿意、不滿意，中山分行、
        敦南分行及新店分行與中崙分行更有勾選「非常不滿意
        」者（見本院卷第83頁至第84頁、第89頁、91頁、第98
        頁、第101頁）。
      (3)而其中對原告之工作表現在支援評價欄勾選「普通」或
        「滿意」者，僅在於「是否遲到、早退」一項而已，而
        縱使是勾選普通或滿意之城東分行與仁愛分行，亦在建
        議欄載明：「希望明年能換人支援」、「不能長時間坐
        在椅子上」、「注意與客戶之言行，應對勿損及公司形
        象」，「請保全部對於日後派人支援仁愛分行時，能另
        派其人，謝謝」、公館分行亦載明「例：營業時間不可
        吃東西（肚子餓時請到後面吃，已告知非但不聽理由還
        一堆）」、「．．．不是一直坐在自己座位上」，南京
        東路分行則記載「．．．唯屢勸不聽，造成本行困擾．
        ．」、「營業中於坐位上看報章雜誌．．．．」，城東
        分行亦建議「希望明年能換人支援」、敦北分行載明「
        執勤時會打呵睡」、新店分行記載「請勿坐在座位上剪
        指甲及閱讀報紙（營業時間內）」、敦南分行亦先後在
        91年7月5日及92年1月10日二次在原告支援後要求「能
        否更支援保全」、「營業時間長時間坐在座位上．．．
        謹請更換支援人力」，中山分行更記載「經常坐著不動
        」、「上班時間打呵睡」、「可不可以不要再派這位警
        衛大佛來我們分行了」、「不該進女生更衣室更衣．．
        ．．．．」「．．．這樣的警衛同仁，什麼時候才可以
        不要再派來中山分行了」（見本院卷第93頁、第94頁、
        第105頁、第106頁、第104頁、第93頁、第97頁、第98
        頁、第102頁、第91 頁、第82頁至第87頁）。
      (4)由被告所提自91年4月3日起，迄92年6月7日止之保全組
        勤務支援組支援敦南、南京東路、公館、仁愛、新店、
        中崙、敦北、城東、中山等各分行人員評核表所載內容
        ，足見原告於前揭時、地支援各分行時，確有違反被告
        警勤工作手冊第伍章分行駐衛警察勤務規定之行為。是
        被告抗辯原告於任職期間內之執勤狀況不佳，常為被告
        各分行主管及行員所詬病，經被告勸戒原告改善後，原
        告通常在受勸告後數日內或有改進，然嗣後不久卻又故
        態復萌等語，信屬非虛。
    ５原告雖主張被告並未作每日考核，前開評核表係在解僱伊
      前始密集製作，以備提出應訟，被告平時亦未予任何告誡
      、處分，且係一次提交前開評核表予其閱覽云云。惟查：
      (1)前揭評核表係自91年4月3日起記載，被告則係於94年6
        月29日方經被告通知終止兩造間之僱傭關係，且評核表
        上建議欄內所載之建議事項，均係由各分行主管人員提
        出，筆跡各不相同，欄下並有各分行主管之簽章以示負
        責，再送由保全組中隊長田立中簽章，顯非為解僱原告
        始臨時密集製作提出，況原告亦未否認前開評核表內記
        載之事項之真實性，復於分行人員評核表首頁上自書「
        本人均已閱過」並簽名其旁（見本院卷第78頁），足見
        前開評核表內所載建議事項確有其事，並非被告杜撰，
      (2)且原告嗣於92年11月4日自行書立之報告，內容載明：
        「職於11月3日支援城東分行勤務，是日下午兩點時在
        與同事電話裡，說話音量太大聲，分行主管恐驚擾到客
        戶，特前來制止，停止打電話，本人對長官上述之反應
        深表歉意，也對長官平時之叮嚀與教誨，深感懊悔，今
        特表明今後類似情事絕不再發生，如有違反願意接受嚴
        厲之處罰。特此證明」等語（見本院卷第109頁）。
      (3)又被告所提92年12月3日曾台智寄予王麗萍之電子郵件
        記載：「田隊長：以下內容為分行反應駐衛警人員（丁
        ○○）於支援期間之異常狀況。據了解該員平時執勤時
        ，偶有異常情形發生，經規勸後仍未見改善，因此請田
        隊長儘速協助了解該員執勤狀況及工作態度．．．等，
        以提供適當之協助或安排教育訓練；如仍無法有效改善
        時，請評估其任用之適任性，並向（人資處）反應，以
        確保分行行舍及人員安全，並避免客戶對本行產生負面
        之印象。」等語（見本院卷第110頁）。
      (4)另被告提出92年12月3日楊文秋寄予李秀芳之電子郵件
        則記載：「城東分行支援警衛丁○○，約於下午2點50
        分，在警衛檯與某分行警衛通電話，講話時聲音很大且
        帶罵髒話，並拍打桌子，恐造成客戶驚嚇，經主管制止
        才停止打電話，該員此不當行為，特知會田隊長。因田
        隊長無OUT LOOK所以無法傳送，此事件會以書面告知。
        敬啟」等語（見本院卷第110頁）。
      (5)況證人即擔任原告直屬長官之被告保全組中隊長田立中
        亦到場證稱：「．．．他平常表現一直不好，我們有一
        直勸告，一直給他機會，我是自己勸告原告，原告經常
        在執勤時精神不振，看報紙。」、「他是屬於勤務支援
        ，所以他支援的分行，有很多家分行，所以是由分行傳
        達過來的訊息，我們在支援的時候會先發給考核表給分
        行主管（櫃台主管），依據原告當天工作表現，就在考
        核表上作勾選，如果有特殊事件，另外記載。我回收到
        考核表後，我對原告作勸戒，我都是立即勸戒原告。我
        的勸戒是要原告改進，考核表則是我蒐集存檔。」、「
        有，我是累積到一定份量，見原告屢勸不改，也給他看
        過各分行給他的評語，我才把他情形上報給公司管理階
        層，我們人事部門周協理，有約談原告，也是勸告他。
        」、「我是最後一次約談原告，之前都是口頭告誡，我
        是經常告誡，太多次，甚至還有同仁見他的勤務不好，
        利用自己的休假時間替原告進行輔導，幫助他改進，但
        是原告還是沒有辦法改。」等語（見本院卷第163頁背
        面）。
      (6)是原告主張被告並無作每日考核，前開評核表係在解僱
        伊前始密集製作，及被告平時未予任何告誡或處分，且
        係一次提交前開評核表予其閱覽云云，顯與事實不符，
        洵無可取。
    ７又原告於92年11月4日自行書立報告悔過之後，復於93年3
      月15日親自書立保證書，其內載明：「職丁○○於民國82
      年2月進入公司服務迄今已滿十年．．．．近來因發生勤
      務上的缺失引發分行主管之不滿，如能讓職固定一家分行
      安定下來，職保證讓主管滿意，如勤務上仍無法達到分行
      的要求，職願意接受嚴厲的處分，甚至辭職在所不惜，但
      仍請公司網開一面依勞基法之規定處置。」等語（見本院
      卷第30頁）。可見原告確有被告前開指摘之各項違規情事
      ，且經被告口頭告誡後，仍一再違犯，始出具保證書保證
      不再違犯。原告雖於前開保證書內要求要成為一個固定的
      駐衛警，惟查證人田立中證稱：「因為警衛工作，關係到
      行社安全，要表現好才能勝任這個工作。我們沒有不給原
      告固定，是因為原告表現不好，才被分行換，原告於83年
      2月25日進公司，當初是派駐於孫逸仙醫院，84年2月份因
      為表現不好，所以才調回總行來，84年3月30日再度調到
      代理部，我們的業務部門，到了85年4月份，也是反應不
      好，我們又將其調回總行，調回總行之後，擔任總行營業
      廳警衛，87年8月遭到客戶投訴，態度不佳，又調到勤務
      支援組，一直到去年離職為止，我們沒有不給原告機會，
      是因為原告一直表現不好，所以只好調動，也有同仁在一
      個單位10年，沒有調動過，只要表現好，主管就會肯定你
      ，就會留人，不會輕易換人。」等語（見本院卷第164頁
      暨其背面），可見原告係因在各個分行或單位部門之表現
      均屬不佳，始遭置換，而非因被告末將其固定一職，方影
      響其工作之表現；或因未能長時間與各分行主管培養情誼
      ，始受不佳之考評及受置換之要求建議，且原告本應克盡
      自己之職守，努力工作，而非要求被告要讓其固定在某一
      家分行之後，方才保證會在職務上讓主管滿意，是原告此
      部分之主張，仍無可採。
    ８況原告於93年3月15日親自書立前開保證書後，復於同年5
      月30日執勤時與客戶聊天、並將配槍掏出供客戶觀賞，此
      有被告提出之錄影光碟暨翻拍照片（見本卷第121頁至第
      124頁、第128頁至第137頁）可考，復經本院勘驗錄影光
      碟，製有勘驗筆錄（見本卷第80頁背面至第81頁），且為
      原告所不爭執（見本卷第119頁背面）。原告雖主張伊只
      是調整槍枝，並非把槍拿出來給客人把玩，並陳稱：「因
      為我一天配槍十幾個小時，當時我與他們聊天時，覺得槍
      股在腰際，不舒服，所以我把暗扣打開，但是這其中沒有
      我把槍拿給他們把玩得動作，我的頭一直低著，這是我一
      直在調整槍的位置，所以我並沒有拿給客人，如果我有把
      槍遞送給他們把玩，姿勢應該不是這樣。」云云。然查：
      (1)原告於當日下午3時9分40秒見有二名喇嘛坐於休息區沙
        發中，原告出現繞場一圈，趨前與該二名男子交談，3
        點11 分又進來二名男子，提了一大包物品，先打開給
        在場的男子觀看，然後再在旁落坐，原告仍與其等聊天
        ，原告於交談期間，不乏手勢等肢體大動作，3時13分
        左右有一名小姐持端盤，端茶水過來，原告仍未離去。
        3時16分小姐再次持托盤端杯水過來，放下後又離去，
        原告仍與其等聊天，迄3時27分5秒方離去。ＶＣＤ畫面
        於3時10分時曾有出現原告右手由腰間掏出物品並遞交
        由其右方黃衣客戶的動作，之後再由黃衣客戶遞交前方
        二名男子，但是影片畫面成色黑暗，未能清楚及是何物
        品。惟依被告所提之光碟及翻拍之照片（見本卷第121
        頁至第124頁、第128頁至第137頁）互核以觀，原告於
        當日下午3時25分22秒，確有在客戶面前將其配槍掏出
        （20、21、22秒這是拔槍至28秒為收槍的動作，中間
        23-27秒為原告給喇嘛看槍的動作，原告是手拿著，槍
        沒有交出去），迄同日時25分29秒方才將槍枝收回至槍
        套之動作，徵之被告抗辯原告身為駐衛警不可能有飲料
        在身，參之原告業已自承伊有把槍枝拿出來，堪認原告
        於3時10分時曾由右手由腰間掏出物品並遞交由其右方
        黃衣客戶之不明物品，應係其腰間之配槍無訛。
      (2)而依被告警勤工作手冊第拾章械彈管理辦法暨91年10月
        7 日修訂之中國信託商業銀行駐衛警察配發警用武器彈
        藥管理要點第柒條安全規定之第三點則規定：「服勤時
        嚴禁擦拭槍彈或把玩，更不可借給他人觀賞，違者嚴懲
        。」（見本院卷第44頁）。原告既在上班執勤中，依前
        開規定，自不得在服勤時拿出槍枝擦拭或加以把玩，更
        不可拿給他人觀賞，且依前開被告警勤工作手冊第伍章
        分行駐衛警察勤務規定，原告亦不應忽職守，而在理財
        區與前開喇嘛客戶聊天。
      (3)參之原告於同年6月15日執勤時又打瞌睡（見本院卷第
        37頁所附照片影本），復有神狀況恍惚、遲到、脫鞋捲
        褲管、輕浮行為等表現，毫無工作紀律可言，可見縱使
        其書立悔過之報告書與保證書，仍無改過之心，對於履
        行勞務義務係「能為而不為」，並非「不能為而不為」
        。
    ９佐之證人即被告人事部門之主管周進展亦到場證稱：「去
      年4月中，田立中之前與原告有幾次溝通訓誡，他有累積
      一些訓誡紀錄，他要我跟原告談一下，94年4月中旬某日
      下班時我有與原告本人談，當場原告也覺得這些過失他會
      改過，態度表現得很低調；道歉，很對不起我們，我們給
      原告一些時間觀察，我跟原告說我再給你一段時間觀察，
      我也有跟田立中說，接著5月底發生掏槍事件。分行就傳
      光碟片回來，透過田立中給我，我就請原告來談，我表示
      上次我有跟他提到那些事情，他就當場承認錯誤，我就說
      我已經給你一段時間，可是你也沒有改善，那今天我就依
      據勞基法第11條第5款規定，請原告只工作到今日為止，
      我請保全祖田立中將原告於保全組擔任的證件、物品收回
      。我們還是有照勞基法算資遣費給原告，我們比勞基法給
      得更優厚。」等語（見本院卷第164頁背面）。
(三)綜上所述，足證原告確有被告前開指摘之各項違規情事，且
    屢經被告口頭告誡後，仍一再違犯。而由兩造所不爭執之被
    告警勤工作手冊（91年10月第4版）第伍章分行駐衛警察勤
    務規定（保全員執行銀行勤務時比照辦理）內容（見本院卷
    第41頁至第42頁）以觀，被告對於原告之職務上要求，諸如
    第（二）條門禁管制之2.b規定（駐衛警．．．．就執勤崗
    位應保持高度警覺，管制門禁以維安全，見本院卷第41頁）
    或同章第（八）條一般勤務規定之第1點及第2點之規定（駐
    衛警（保全員）．．．．執行勤務時，不得遲到、早退，服
    裝儀容整潔，注意服勤之禮節、態度，保持高度警覺。並經
    常遊動於營業大廳及分行大門查看有無可疑人、事、物．．
    ．，見本院卷第42頁）及被告警勤工作手冊第拾章械彈管理
    辦法暨91年10月7日修訂之中國信託商業銀行駐衛警察配發
    警用武器彈藥管理要點第柒條安全規定之第三點「服勤時嚴
    禁擦拭槍彈或把玩，更不可借給他人觀賞，違者嚴懲。」（
    見本院卷第44頁）之規定，並非一般受僱之駐衛警或保全員
    力未能逮之高標準規定或係嚴苛之要求，亦非原告在客觀上
    之學識、品行、能力、身心狀況所不能勝任者，然原告卻一
    再違犯（詳如前開評核表建議事項所載情節），屢經被告告
    誡，並明知被告所屬之各分行無一滿意原告工作上之表現，
    亦無一能接受原告之支援勤務，仍不改其散漫不經之懶散態
    度，在執勤時精神不振，打呵睡、看報紙、吃東西、坐在座
    位上剪指甲及閱讀報紙，屢勸不聽，造成各營業分行之困擾
    ，顯係怠忽其所擔任之工作，亦違背勞工應忠誠履行勞務給
    付之義務，況前開事項在客觀上均係受僱勞工能得並應予避
    免發生之情事，且係原告主觀上能為而不為，可以做而無意
    願做，原告既屢勸不聽，前開所述各節，應已該當勞動基準
    法第11條第5款規定所謂「確不能勝任工作」之構成要件。
    準此，被告依據勞動基準法第11條第5款規定，終止兩造間
    之勞動契約關係，復給予原告優於勞動基準法核算之資遣費
    ，自屬有據。
(四)被告雖主張其於93年度之年終考核成績尚佳，並領得依平日
    出勤狀況考勤之獎金31,798元，及由單位主管評定後送交人
    事部審核辦理核發之考績獎金18,345元，績效獎金37,000元
    ，縱有小處違反工作規則，然被告已要求原告書立悔過書予
    以懲戒，而未予施予其他處分，且被告所提出之工作規則「
    柒、安全規定」第3點僅規定「違者嚴懲」，則被告逕對於
    94年5月30日未確實證明之事實，直接施予片面終止契約之
    處分，即不符最後手段性之要求，業已侵害原告憲法所保障
    之工作權云云。惟查：
    (1)被告公司對於表現不好的駐衛警並不輕易作記過的處分，
      遇有員工發生過錯時，被告無不以約談方式與之溝通，自
      被告創業迄今甚少以扣薪、記過、降職等方式處分員工，
      充其量係對工作表現不佳之員工予以扣減獎金（包括考勤
      、考績以及績效獎金），且就民間企業而言，對於員工最
      大的衝擊就是錢，如果領得少，自己就要警惕，被告向來
      係依工作表現核發年終獎金等情，業經被告敘述綦詳，並
      為原告所不爭執（見本院卷第165頁背面）。
    (2)復經證人田立中到場證述：「第一，我們本著「我們都是
      家人（We are family)」，所以不輕易對員工記過處分，
      書面的人事規定有，但是我們沒有做過這樣的書面處分。
      ．．．．．．第三，原告的表現比較差，差非常多。」、
      「 (問: 為何原告於年終考績、考勤獎金領得比一般人少
      ？）因為他表現不好，他的考績最差。」等語（見本院卷
      第164頁）。
    (3)另證人周進展亦證稱：「我們基本上在公司有獎懲辦法，
      獎懲辦法於關於挪弄公款或情節重大、道德操守有瑕疵，
      我們才會引用獎懲辦法，至於工作不力部分，我們援用勞
      基法第11條之規定。像降薪部分，被告公司成立40年來從
      來沒有對原告處以降薪的處分，我們只有於年底的時候，
      以考績的等第，來減少考績獎金的發放。」、「（問：駐
      衛警有無記過過？）我沒有什麼印象。」、「（問：原告
      本身違反很多內規，例如駐衛警辦法，為何當初不依據勞
      動基準法第12條第4款終止契約，而是依據同法第11條第5
      款終止並發放資遣費？）中國信託文化，董事長對待員工
      就是你的一家人（We are family)，我們不希望原告的離
      開會造成經濟上家庭上的一些問題，．．．．．所以我們
      還是給他核發資遣費。」、「我們年底獎金有三，一為考
      績獎金，全年度的出勤狀況，一為考績獎金，看他全年工
      作表現，一為績效獎金，就是全年度績效去核給。」、「
      ．．．．．考績獎金我們80分以上是一個月月薪，80分以
      下就是遞減，原告離開時是36,690元，但是原告93年底的
      考績獎金為18,345元，低於一個月月薪，所以是低於其他
      同仁的，甚至是最後一名。績效獎金，警衛同仁與經辦同
      仁是領兩個月月薪，他的績效獎金領37,000元，只比他一
      個月36,690元多一點點，與其他同仁領2個月相比，只有
      別人的一半。」等語（見本院卷第164頁背面至第165頁背
      面）。
    (4)由前開證人之證詞內容，足見原告之工作績效表現確實反
      映在其所領之績效獎金上，而依被告新進人員手冊規定（
      見本院卷第45頁），只要原告全年未請事/病假且遲到早
      退記錄未達3次，被告即發給考勤獎金1個月，可見考勤獎
      金非關獎勵，亦與原告是否適任無關。此外，依被告新進
      人員手冊規定，原告當年度個人績效表現達平均水準者，
      發給考績獎金1個月，經辦級年度績效獎金平均約2個月。
      故原告主張其出勤狀況考勤之獎金31,798元、考績獎金18
      ,345 元及績效獎金37,000元，並不足以證明其於93年度
      之年終考核成績尚佳，而被告末予以書面記過之類之懲戒
      處分，亦不足據以推翻原告前開不能勝任工作之事實。被
      告抗辯其對於表現不好之受雇員工並不輕易作記過處分，
      充其量係對工作表現不佳之員工予以扣減獎金之方式處理
      等語，信屬有徵，應可採取。
    (5)承前所述，原告既有被告前開指摘之各項違規情事，且前
      揭違規情事，係原告主觀上能為而不為，可以做而無意願
      做，原告既屢勸不聽，顯係怠忽其所擔任之工作，亦違背
      勞工應忠誠履行勞務給付之義務，原告既屢勸不聽，前開
      所述各節，應已該當勞動基準法第11條第5款規定所謂「
      不能勝任工作」之構成要件。且原告先於92年11月4日自
      行書立報告悔過（．．．深感懊悔，今特表明今後類似情
      事絕不再發生，如有違反願意接受嚴厲之處罰。特此證明
      。見本院卷第109頁）後，復於93年3月15日書立保證書（
      見本院卷第30頁），可見被告所辯其早欲終止兩造間之勞
      動契約關係，惟因寬容以對，乃一再給予原告機會改過等
      語，信屬可取，參之原告於84年11月18日所立之駐衛警志
      願書，其上載明「服務期間保證忠職守，服從命令．．．
      如有違背，願意無條件接受解僱。」等語（見本院卷第12
      5頁），是原告反執此主張被告未予施予其他處分，即逕
      行解僱，有違解僱之最後手段性原則，亦與事實不符，並
      不可取。
    (6)據上所述，被告原本可依勞動基準法第12條第1項第4款「
      違反工作規則，情節重大者」之規定以及志願書之約定，
      終止與原告間之勞動契約，而依同法第18條規定，被告依
      法無需支付資遣費予原告；惟被告依同法第11條第5款「
      勞工對於所擔任之工作確不能勝任時」之規定，終止雙方
      之勞動契約並發給原告資遣費，亦未違法。原告主張被告
      逕對於94年5月30日未確實證明之事實，直接施予片面終
      止契約之處分，即不符最後手段性之要求，業已侵害原告
      憲法所保障之工作權云云，並無可取。
五、綜上所述，原告既有諸多不能勝任工作之情事，並經被告合
    法終止與原告間之勞動契約，被告自無再給付薪資與原告之
    義務，更遑論負有因遲延給付薪資所生之給付利息義務可言
    。是原告據以主張被告積欠其薪資云云，亦無可取。從而，
    原告提起本訴，請求判命確認兩造間僱傭關係存在，及被告
    應自94年6月30日起至原告復職之日止，按月於每月12日給
    付原告36,690元，及自每月13日起至清償日止，按年息5%計
    算之利息，洵屬無據，不應准許。
六、原告之訴既經駁回，則其假執行之聲請，即因訴之駁回而失
    所附麗，亦不應准許。
七、至兩造其餘攻擊或防禦方法，及未經援用之證據，經本院斟
    酌後，認為均不足以影響本判決之結果，自無一一詳予論駁
    之必要，並此敘明。
八、結論：原告之訴為無理由，依民事訴訟法第78條，判決如主
    文。
中    華    民    國    95    年    8     月    21    日
              民事勞工法庭    法  官  林振芳
以上正本係照原本作成
如對本判決上訴，須於判決送達後20日內向本院提出上訴狀
中    華    民    國    95    年    8     月    21    日
                              書記官  李淑芬


司法院資訊處製作；財團法人民間司法改革基金會備份。
